【裁判字號】    98,訴,787
【裁判日期】    980831
【裁判案由】    毒品危害防制條例
【裁判全文】
臺灣臺中地方法院刑事判決               98年度訴字第787號
公  訴  人  臺灣臺中地方法院檢察署檢察官
被      告  甲○○
                    （現於臺灣臺中看守所羈押中）
上列被告因毒品危害防制條例案件，經檢察官提起公訴（98年度
毒偵字第5956號），被告於準備程序中就被訴事實為有罪之陳述
，受命法官於聽取當事人之意見後，經本院合議庭裁定由受命法
官獨任進行簡式審判程序，判決如下：
    主    文
甲○○施用第一級毒品，累犯，處有期徒刑拾壹月。扣案之第一
級毒品海洛因壹包（含包裝袋，毒品本體驗餘淨重零點貳壹玖壹
公克）沒收銷燬之。
    犯罪事實及理由
一、本案犯罪事實：
    甲○○前曾兩度因施用毒品案件，經依本院裁定送執行觀察
    、勒戒後，均認無繼續施用毒品之傾向，而先後於民國87年
    8月17日及同年11月24日執行完畢釋放。復於88年間因施用
    毒品案件，經本院裁定令入戒治處所施以強制戒治1年，迨
    戒治成效經評定為合格，認無繼續戒治之必要，又經本院裁
    定停止戒治，所餘戒治期間付保護管束，惟嗣又經裁定撤銷
    停止戒治，令入戒治處所執行強制戒治，於89年8月18日期
    滿執行完畢；繼於91年間又因施用毒品案件，經本院裁定令
    入戒治處所施以強制戒治1年，於92年8月30日期滿執行完畢
    。另於95年間因竊盜、施用第一級毒品及詐欺等案件，經本
    院各判處有期徒刑3月、1年1月及3月確定，後因符合減刑條
    件，分別再裁定減刑為有期徒刑1月又15日、6月又15日及1
    月又15日，合併定應執行刑為有期徒刑8月又15日確定，甫
    於97年3月18日執行完畢出監。詎其猶不知戒絕毒癮，又基
    於施用第一級毒品海洛因之犯意，於97年11月18日8時許，
    在臺中市○區○○路某處，將海洛因摻水後以注射針筒注射
    於靜脈血管之方式，施用第一級毒品海洛因一次。嗣於97年
    11月18日15時許，甲○○騎乘機車行經臺中市○區○○路與
    民生路口時，為警攔檢查獲，當場扣得其所持有供己施用之
    第一級毒品海洛因一包（使用檢測試劑進行初步檢驗前含袋
    磅秤重約0.5公克，檢測後磅秤含袋重約0.4公克；送驗淨重
    0.2246公克、驗餘淨重0.2191公克），並經警徵得其同意採
    集其尿液送驗結果，亦呈嗎啡、可待因陽性反應，始查悉上
    情。
二、本案證據名稱：
  (一)被告甲○○於本院準備程序及審理時所為認罪之陳述。
  (二)中山醫學大學附設醫院檢驗科藥物檢測中心尿液檢驗報告。
    （詳偵卷第20頁）
  (三)行政院衛生署草屯療養院鑑定書。（詳偵卷第16頁）
  (四)扣案之第一級毒品海洛因一包（使用檢測試劑進行初步檢驗
    前含袋磅秤重約0.5公克，檢測後磅秤含袋重約0.4公克；送
    驗數量淨重0.2246公克、驗餘數量淨重0.2191公克）。
  (五)臺灣高等法院被告全國前案紀錄表及臺灣臺中地方法院檢察
    署刑案資料查註紀錄表。
三、按毒品危害防制條例於92年7月9日修正公布，自93年1月9日
    施行，其中第20條、第23條將施用毒品之刑事處遇程序，區
    分為「初犯」及「五年內再犯」、「五年後再犯」。依其立
    法理由之說明：「初犯」，經觀察、勒戒或強制戒治後，應
    為不起訴處分或不付審理之裁定；經觀察、勒戒或強制戒治
    執行完畢釋放後，「五年內再犯」者，因其再犯率甚高，原
    實施之觀察、勒戒及強制戒治既已無法收其實效，爰依法追
    訴或裁定交付審理。至於經觀察、勒戒或強制戒治執行完畢
    釋放後，「五年後再犯」者，前所實施之觀察、勒戒或強制
    戒治已足以遮斷其施用毒品之毒癮，為期自新及協助其斷除
    毒癮，仍適用「初犯」規定，先經觀察、勒戒或強制戒治之
    程序。從而依修正後之規定，僅限於「初犯」及「五年後再
    犯」二種情形，始應先經觀察、勒戒或強制戒治程序。倘被
    告於五年內已再犯，經依法追訴處罰，縱其第三次（或第三
    次以上）再度施用毒品之時間，在初犯經觀察、勒戒或強制
    戒治執行完畢釋放五年以後，已不合於「五年後再犯」之規
    定，且因已於「五年內再犯」，顯見其再犯率甚高，原實施
    觀察、勒戒或強制戒治，已無法收其實效，即應依該條例第
    10條處罰。最高法院95年第7次刑事庭會議決議可資參照。
    查本案被告甲○○本次施用第一級毒品犯行之時間（97年11
    月18日），雖在其第一次觀察、勒戒執行完畢（87年8月17
    日）及最近一次強制戒治執行完畢（92年8月30日）五年以
    後，惟被告於該強制戒治完畢五年內，曾多次犯施用毒品案
    件，業如前述，有臺灣高等法院被告前案紀錄表在卷可按，
    揆諸前揭說明，被告本次施用第一級毒品犯行，即應依法論
    科，附此敘明。
四、又被告甲○○有前揭犯罪紀錄並經有期徒刑執行完畢，有臺
    灣高等法院被告全國前案紀錄表及臺灣臺中地方法院檢察署
    刑案資料查註紀錄表存卷可參，其於有期徒刑執行完畢後五
    年內，再故意犯本件有期徒刑以上之罪，為累犯，應依刑法
    第47條第1項規定加重其刑。
五、爰審酌被告因施用毒品，經觀察、勒戒、強制戒治及前案判
    刑執行後，仍不知戒惕，再次施用毒品，無視於毒品對於自
    身健康之戕害及國家對於杜絕毒品犯罪之禁令，不知戒除惡
    習，惡性非輕，然念及坦承犯行，態度良好，其施用毒品並
    無危害他人，被告犯罪手段尚屬平和，所生損害尚非鉅大，
    暨施用毒品者均有相當程度之成癮性及心理依賴，其犯罪心
    態與一般刑事犯罪之本質並不相同，應側重適當之醫學治療
    及心理矯治為宜，暨其素行、智識程度及生活狀況等一切情
    狀，量處如主文所示之主刑。
六、再按鑑定毒品時，一般係以傾倒之方式，將包裝袋內之毒品
    倒出與包裝袋分離而秤重，必要時亦會輔以刮杓取袋內粉末
    ，然無論依上述何種方式分離，包裝袋內均會有極微量海洛
    因殘留，業經法務部調查局於93年3月19日以調科壹字第093
    00113060號函示在案（詳參司法院編印法官辦理刑事案件參
    考手冊(一)第334頁）。前揭扣案並送鑑之第一級毒品海洛因
    一包，於前述鑑定書上所記載送驗淨重、驗餘淨重等項目，
    當係指依上述方式將包裝內第一級毒品與包裝塑膠袋分離所
    得到之淨重，惟包裝塑膠袋內仍會有微量之毒品殘留；是用
    以包裝、裝放前揭毒品之包裝塑膠袋部分，實難以與其內所
    殘留之微量毒品完全析離，自應全部視為毒品，而併依毒品
    危害防制條例第18條第1項前段之規定宣告沒收銷燬。
七、末查，被告固於偵查中曾供稱：係經過徐姓成年男子（姓名
    詳卷）介紹，向綽號「阿咪」之姓名年籍不詳成年男子購得
    毒品，且另有向綽號「泰安」之姓名年籍不詳成年男子一起
    施用毒品等情節，然經本院向臺灣臺中地方法院檢察署函查
    結果，該署依被告上開供詞另簽分97年度他字第5119號案件
    進行偵辦後，發現被告上開所述，與事實諸多不符，且通知
    其到場協助調查，亦屢傳不到，故在無具體事證的情況下，
    上開97年度他字地5119號業於98年3月23日簽結歸檔，有臺
    灣臺中地方法院檢察署98年8月24日中檢輝殊97毒偵5956字
    第107687號函在卷可佐（詳本院卷第111頁），是本案尚查
    無有何符合毒品危害防制條例第17條之情事，併予敘明。
八、應適用之法條：
    刑事訴訟法第273條之1第1項、第299條第1項前段、第310條
    之2、第454條第1項，毒品危害防制條例第10條第1項、第18
    條第1項前段，刑法第11條、第47條第1項。
中    華    民    國    98    年    8     月    31    日
                刑事第十二庭  法  官  廖慧如
以上正本證明與原本無異。
如不服本判決，應於收送達後10日內向本院提出上訴書狀（應敘
述具體理由並附繕本）。上訴書狀如未敘述理由，應於上訴期間
屆滿後20日內補提理由書於本院。
                              書記官  張宏清
中    華    民    國    98    年    8     月    31    日
附錄論罪科刑法條
毒品危害防制條例第10條
施用第一級毒品者，處6月以上5年以下有期徒刑。
施用第二級毒品者，處3年以下有期徒刑。


司法院資訊處製作；財團法人民間司法改革基金會備份。
